【裁判字號】    90,訴,407
【裁判日期】    900413
【裁判案由】    違反槍砲彈藥刀械管制條例
【裁判全文】
臺灣臺中地方法院刑事判決                            九十年度訴字第四七號
    公  訴  人  臺灣台中地方法院檢察署檢察官
    被      告  丁○○
                辛○○
    右一被告選任辯護人  林豐順
右列被告等因違反槍砲彈藥刀械管制條例等案件，經檢察官提起公訴（八十九年度偵
字第一九八九七號），本院判決如左：
    主  文
辛○○共同連續意圖為自己不法之所有，而搶奪他人之動產，處有期徒刑壹年陸月。
機車鑰匙壹把沒收。
丁○○共同連續意圖為自己不法之所有，而搶奪他人之動產，處有期徒刑壹年陸月，
機車鑰匙壹把沒收；又未經許可無故持有可發射子彈具有殺傷力之改造玩具手槍，處
有期徒刑壹年肆月，併科罰金新臺幣壹拾萬元，罰金如易服勞役，以新臺幣玖佰元即
銀元參佰元折算壹日；扣案之改造玩具手槍壹枝（槍枝管制編號：00000000
00號）、改造直徑八ｍｍ子彈參顆，均沒收；主刑部分應執行有期徒刑貳年捌月，
併科新臺幣壹拾萬元，罰金如易服勞役，以新臺幣玖佰元即銀元參佰元折算壹日。
    事  實
一、辛○○前曾於民國（以下同）八十七年間犯搶奪罪，經臺灣彰化地方法院判處有
    期徒刑一年，緩刑五年確定，現於緩刑中，猶不知悔改；又丁○○之父因收養辛○○之妹張雅玲為女，丁○○與辛○○二人自幼一同成長，於八十九年十一月二
    十一日下午七時許，丁○○至臺中縣太平市○○路德利九十三號處，對辛○○稱
    缺錢花用，二人竟均意圖為自己不法之所有，基於共同概括之犯意聯絡，即於同
    日下午七時許，以辛○○所有之機車鑰匙一把，在臺中縣育仁路四十一號處，下
    手竊得乙○○所有車牌號碼ＯＢＪ─二九五號機車一部及機車上之黑色半罩式安
    全帽一頂為搶奪他人財物之工具；得手後，由丁○○騎乘該機車搭載辛○○，沿
    臺中縣太平市○○路，往臺中市○○○路、漢口路四段、永興街方向行駛並尋覓
    下手搶奪財物之對象；至臺中市○○路與榮華街口時，見婦女庚○○單獨一人騎
    乘機車行經該址，乃認有機可乘，丁○○將機車駛近庚○○後，趁庚○○不備之
    際，由辛○○下手搶奪庚○○所有而置放於機車腳踏板上之皮包一只（內有國民
    身分證與印章各一枚、金融卡與信用卡各一張、行動電話一具、與現款新臺幣（
    以下同）二千元），得手後先將現款取出；旋於同日下午八時許，改由辛○○騎
    乘上開機車搭載丁○○，行經臺中市○○區○○路三六之二號前（起訴書誤植為
    西安路），見甲○○單獨一人騎乘機車行經該址，亦認有機可乘，辛○○即將機
    車駛近甲○○所騎乘機車後方，趁甲○○不備之際，由丁○○下手搶奪甲○○所
    有置放於機車腳踏板上之皮包一只（內有甲○○與林朝財國民身分證與印章各一
    枚、全民健保卡一張、０九三七─二九二三一二號（序號0000000000
    0000號）ＮＯＫＩＡ廠牌行動電話一具、毛文誠所有之臺灣中小企業銀行存
    摺一本、毛蔡麗雪所有之雲林縣林內鄉農會存摺一本），得手後逃逸時，至臺中
    市○○路與重慶路口不慎掉落所搶奪取得之庚○○皮包（為某不詳姓名年籍之路
    人送至臺市警察局第四分局何安派出所），二人所搶奪現款部分朋分花用，餘證
    件部分則加以丟棄，該行動電話，丁○○並於同年月下旬某日，在其臺中縣太平
    市○○路一一八號住處內，以八百元之價格售予不知情之壬○○（另案由臺灣臺
    中地方法院檢察署檢察官為不起訴處分）；丁○○又另行起意，於八十九年八月
    間，在臺南市○○○街六八號三樓處，向綽號「阿明」之不詳姓名成年男子，以
    五萬元之價格，購得具有殺傷力之改造玩具手槍一把（槍枝管制編號：0000
    000000號）及改造子彈五顆，而無故同時持有具有殺傷力之改造玩具手槍
    與子彈；嗣於八十九年十二月七日下午八時許，在臺中縣太平市○○路一一八號
    住處為警查獲丁○○而查扣得上揭槍械與子彈及ＮＯＫＩＡ廠牌六一五０型式行
    動電話一具，並供出辛○○為共犯，而再於同日下午十時許，在臺中縣太平市○○路德利九十三號處逮捕辛○○，及於壬○○住處取出甲○○所有之上揭行動電
    話。
二、案經臺中市警察局移送臺灣臺中地方法院檢察署檢察官偵查起訴。
    理  由
一、訊據被告丁○○、辛○○二人均對於右揭事實矢口否認，被告辛○○辯稱：並未
    下手竊盜乙○○所有機車，亦未下手搶奪庚○○、甲○○二人之財物，於警訊中
    承認有搶奪庚○○、甲○○二人之財物，係因承辦警員刑求等云云；被告丁○○
    辯稱：並未下手竊盜乙○○所有之機車，亦未下手搶奪庚○○、甲○○二人之財
    物，亦係因承辦警員刑求，始於警訊中承認搶奪，而出售予壬○○之行動電話，
    係與林美如於八十九年十一月二十一日下午八、九時許，在臺中市○○路「林新
    醫院」前拾獲，並非搶奪取得等云云；另被告丁○○對於右揭無故持有改造玩具
    手槍與改造子彈部分則坦承不諱；經查：
   （一）、搶奪罪之部分：
    (1)：本件被告辛○○、丁○○二人固於本院審理中抗辯其等於警訊中受有承辦警
    員刑求等元云，惟經傳訊承辦警員戊○○（內政部警政署刑事警察局偵查員）、
    己○○、丙○○（臺中市警察局刑警隊偵查員）到庭證稱並無刑求之情事，核與
    證人乙○○於本院審理證稱當日承辦警員並未對被告二人刑求等語之情事相符，
    且經由被告辛○○、丁○○與上揭承辦警員當庭對質後，被告丁○○則陳稱警察
    沒有動手打人，也沒有恐嚇，只有說話比較大聲等語，被告辛○○亦陳稱並沒有
    受傷等語，是被告二人所為之刑求抗辯尚屬無據，不足為其等有利之認定，合先
    敘明。
    (2)：而本件被告辛○○、丁○○二人固均矢口否認有於右揭時地下手搶奪被害人
    庚○○、與甲○○二人財物之事實，然被害人乙○○已於警訊及本院審理中指訴
    稱：「ＯＢＪ─二九五號機車為其所有，於八十九年十一月二十一日下午十時許
    下樓時發現失竊，失竊時機車上有一頂黑色半罩式安全帽，有至新平派出所報案
    （臺中縣警察局霧峰分局）」、「後於八十九年十二月一日新平派出所通知我去
    領回失竊機車，是丟棄在路旁，通知我去認領」等語，是被害人乙○○所有之車
    牌號碼ＯＢＪ─二九五號機車確有於八十九年十一月二十一日下午失竊之情堪為
    認定；
    (3)：又被害人庚○○於警訊中指訴稱：「於八十九年十一月二十一日下午七時五
    時五十分許，在臺中市○○路與榮華街口，被左後方來的歹徒二人，騎機車搶走
    我腳踏板上的手提包一個」、「我手提包內有國民身分證、印章、支票信用卡、
    金融卡、行動電話手槍、及金錢二千元左右」、「皮包後來歹徒搶第二個小姐時
    ，在西屯路與重慶路段時，我的皮包掉在地上，除了現金外，其餘東西證件都還
    在，皮包被另一個被搶的小姐送到何安派出所」等語、被害人甲○○於警訊中指
    訴稱：「我於八十九年十一月二十一日晚上八時許，在臺中市○○路三六之二號
    前，騎機車要去看病人，被二名頭戴半罩式深色安全帽，騎一部ＯＢＪ─二九五
    號機車歹徒由右後方過來，．．．坐於後方之歹徒，用右手搶走我置於機車腳踏
    板上黑色皮包後，往文心路方向逃逸」、「我皮包內有一萬餘元、身分證、健保
    卡、印章、行動電話０九三七─二九二三一二（序號000000000000
    000號）ＮＯＫＩＡ三二一０型鐵灰色手機一支、．．」、「由矮的辛○○騎
    機車，高的丁○○坐於後座下手行搶，因當時後瘦高的歹徒行搶時差點摔倒掉下
    摩托車，搶完後又忙上去，所以我記得很清楚」等語，並於臺中市警察局刑警隊
    隊部當場指認被告辛○○為當日騎乘機車、被告丁○○為當日下手搶奪其財物之
    人無訛；且被害人乙○○於本院審理中亦證稱：「機車是在臺中縣太平市找到，
    離其住處於十分鐘內可到達」、「尋獲機車地點與臺中縣太平市○○路約十分鐘
    可到達」、「當日警察查獲被告二人時，他們二人本來不承認有搶奪，是我說機
    車尚有一頂安全帽，經警察拿出來比對，他們二人才承認的。」等語；顯見被害
    人庚○○、甲○○二人確有於右揭時地經人下手搶奪前開皮包之情無訛；
    (4)：再者證人壬○○所持有之ＮＯＫＩＡ廠牌三二一０型號０九三七─二九二三
    二號（序號000000000000000號）行動電話一具，係於八十九年
    十一月下旬，在被告丁○○住處內，以八百元之價格購得，而該行動電話係被害
    人甲○○於前揭時地為人所搶奪物品之一之情，已據證人壬○○分於警訊及偵審
    中證屬屬實，核與被害人甲○○於警訊中所指訴之情節相符，而被告丁○○於本
    院審理中亦不否認該行動電話為其以八百元出售予證人壬○○，並有贓物認領保
    管單一紙在卷可據；而被告丁○○雖辯稱該行動電話為其與女友林美如於八十九
    年十一月二十一日下午八時許，在臺中市○○路「林新醫院」前所拾獲，證人林
    美如固亦到庭證稱該行動電話係與被告丁○○於八十九年十一月下旬某日下午八
    時許，在臺中市○○路「林新醫院」前所拾獲等云云，惟查該行動電話係被害人
    甲○○於八十九年十一月二十一日下午八時許，在臺中市○○區○○路三十六之
    二號前為人下手搶奪，於同一之時間被告丁○○與證人林美如又何有於臺中市○○路「林新醫院」前拾獲之理？況依被告丁○○與證人林美如所證於八十九年十
    一月下旬某日下午八、九時許，在臺中市「林新醫院」前拾獲，按「林新醫院」
    前為一般病患就醫場所，人員出入瀕繁，依一般常情，下手搶奪財物者，如欲將
    所搶奪財物丟棄，亦會挑選偏僻無人注意之地點，又何有於「林新醫院」得為多
    數人見聞狀態下丟棄贓物？再徵諸證人林美如與被告丁○○間為男女朋友關係，
    所為證言自屬事後迴護之詞，不足以採信；
    (5)：另被告丁○○、辛○○二人於警訊八十九年十二月八日、八十九年十二月十
    四日等均自承確有於前揭時地共同下手搶奪被害人庚○○、甲○○二人所有前開
    財物之情事，且被告二人所自承下手搶奪被害人庚○○、甲○○二人財物時所頭
    戴黑色半罩式安全帽、於下手搶奪被害人庚○○財物時，由被告丁○○騎乘機車
    ，被告辛○○下手行搶、於下手搶奪被害人甲○○財物時，由被告辛○○騎乘機
    車，被告丁○○下手行搶等情節，亦已被害人庚○○、甲○○所供被二名歹徒下
    手行搶、及被害人乙○○所指訴其失竊機車上放置有黑色半罩式安全帽等情節相
    符；且被告辛○○之妹張雅玲由被告丁○○之父所收養，被告丁○○與被辛○○
    間具有相當親密關係，茍非被告辛○○與丁○○間共同下手搶奪他人財物，被告
    丁○○於前開時地為警查獲涉有搶奪被害人庚○○、甲○○二人財物之犯行時，
    被告丁○○又何有供述被告辛○○為共犯，以誣陷被告辛○○之理；另辯護人辯
    護意旨雖以被告辛○○僅有國小畢業，智能不足，而未服兵役，警訊所記載之文
    字無法認知，並未自承有參與搶奪財物犯行云云，惟被告辛○○是否參與前揭搶
    奪犯行，應依證據認定之，與其學歷及有無服役並無相干，尚不能以被告辛○○
    僅有國小畢業與智能不足之由，而推論被告辛○○即未參與該搶奪等犯行；此外
    ，且有贓物認領保管單一紙、現場相片四張等在卷可據，被告二人所辯稱並未下
    手搶奪他人財物等云云，自係為事後卸責之詞，不足以採信。
    （二）、違反槍砲彈藥刀械管制條例之部分
    訊據被告丁○○對於未經許可無故持有如事實欄所載扣案之改造之玩具手槍與改
    造子彈犯行部分坦承不諱，且扣案之槍械與子彈經送內政部警政署刑事警察局鑑
    驗之結果：「一、送驗改造手槍一枝（槍枝管制編號：0000000000號
    ），認係仿ＢＥＲＥＴＴＡ廠半自動手槍製造之金屬玩具手槍更換土造金屬槍管
    改造而成，機械性能良好，可擊發子彈，認具殺傷力；二、送鑑改造子彈五顆，
    認均係由玩具金屬彈殼加裝直徑８ｍｍ金屬彈頭改造而成，’經採樣二顆試射，
    均可擊發，認具殺傷力。」，此有該局八十九年十二月二十日刑鑑字第一九七七
    八一號鑑驗通知書一份在卷可據；是本件事證明確，被告二人所犯搶奪、竊盜、
    被告丁○○所犯違反槍砲彈藥刀械管制條例犯行均堪以認定。
二、核被告丁○○、辛○○二人所為，均係犯刑法第三百二十條第一項竊盜、同法第
    三百二十五條第一項搶奪、被告丁○○另犯槍砲彈藥刀械管制條例第十一條第四
    項之未經許可無故持有可發發射金屬子彈具有殺傷力之改造槍械、同法第十二條
    第四項之未經許可無故持有子彈等罪；又被告二人對於上揭竊盜與搶奪二罪，彼
    此間有犯意聯絡與行為分擔，為共同正犯，應依刑法第二十八條之規定論處；再
    被告二人所犯上揭搶奪罪，先後有多次行為，且時間緊接，所犯罪名與構成要件
    相同，顯係基於概括之犯意反覆為之，為連續犯，均應依刑法第五十六條之規定
    以一罪論，並加重其刑；再被告二人所犯上開竊盜與搶奪罪間，有方法結果之牽
    連關係，為牽連犯，均應依刑法第五十五條之規定從一重之搶奪罪處斷；再被告
    丁○○所犯上揭違反槍砲彈藥刀械管制條例第十一條第四項，與同法第十二條第
    四項之罪，為同時持有而犯之，係以一行為而觸犯數罪，應依刑法第五十五條之
    規定從一重之違反槍砲彈藥刀械管制條例第十一條第四項之罪處斷；再被告丁○○所犯上揭搶奪罪與未經許可無故持有可發射金屬子彈具有殺傷力之槍械二罪間
    ，犯意各別，罪名不同，應分論併罰，另被告丁○○於經警扣得前揭槍械與子彈
    後，已向承辦警員供出所取得槍械之來源，並因而查獲羅仁祥持有槍械案，此有
    臺中市警察局搜索扣押筆錄一份在卷可據，被告丁○○持有槍械犯罪部分，應依
    槍砲彈藥刀械管制條例第十八條第四項之規定減輕其刑。爰審酌被告二人年輕力
    壯，不思以正途自食其力，竟以騎乘機車搶奪婦女財物之方式取得金錢供為花用
    ，且犯後猶矯飾其過，態度欠佳，未見悔意，惡性重大，及被告辛○○前曾犯搶
    奪罪，經判處罪刑，尚於緩刑中等一切情狀，分別量處如主文所示之刑，並就被
    告丁○○定其應執行之刑及科處罰金部分諭知易服勞役之折算標準，以資懲儆。
    末案被告二人共同持以下手竊取被害人乙○○前揭機車之機車鑰匙一把，係被告
    辛○○所有，而被告丁○○所持有之可發射金屬子彈具有殺傷力之改造玩具手槍
    一把與改造子彈三顆（原持有改造子彈五顆，其中二顆，已經內政部警政署刑事
    警察局鑑驗時試射，已不復存在，無再予以宣告沒收之必要），為違禁物，應分
    依刑法第三十八條第一項第一款、第二款之規定宣告沒收之。
三、再被告丁○○違反槍砲彈藥刀械管制條例第十一條第四項之罪，而同法條第十九
    條第一項固亦規定，被告丁○○所犯應於刑之執行完畢或赦免後，令入強制工作
    場所，強制工作，期間為三年等，然人民身體之自由應予保障，憲法第八條定有
    明文，限制人身自由之法律，其內容須符合憲法第二十三條所定要件；保安處分
    係對受處分人將來之危險性所為拘束其身體、自由等之處置，以達教化與治療之
    目的，為刑罰之補充制度；本諸法治國家保障人權之原理及刑法之保護作用，其
    法律規定之內容，應受比例原則之規範，使保安處分之宣告，與行為人行為之嚴
    重性、行為人所表現之危險性，及對於行為人未來行為之期待性相當。是前揭槍
    砲彈藥刀械管制條例第十九條之規定，不問對於行為人有無預防矯治其社會危險
    性之必要，一律宣付強制工作三年，限制其中不具社會危險性之受處分之身體、
    自由之處分，其所採措施與所欲達成預防矯治之目的及所須程度，不合於憲法第
    二十三條所定比例原則，此於大法官會議第四七一號解釋甚明；本件被告丁○○
    所持有之前揭槍械，持有後並未持以供其他犯罪所用，業如前述，且衡諸被告丁○○持有之槍械亦僅為改造之槍械，對社會治安之危害尚非重大，且無刑法第九
    十條所定之情事，核被告丁○○無藉宣告保安處分強制工作，以預防矯治其社會
    危險性之必要，揆諸前揭說明，自無庸對被告丁○○為強制工作之宣告。
四、公訴意旨暨臺中市警察局移送意旨另以：被告二人共同於不詳時地，搶奪某不詳
    姓名者所有之ＮＯＫＩＡ廠牌六一五０型（序號00000000000000
    0號）行動電話一具，及被告二人另於某不詳時地，下手搶奪某不詳姓名被害人
    之財物二次得手等，因認被告二人亦共同涉犯搶奪該行動電話等財物云云；惟按
    犯罪事實應依證據認定之，無證據不得推定其犯罪事實，刑事訴訟法第一百五十
    四條定有明文；而公訴暨移送意旨認定被告二人涉有搶奪該財物三次，無非係以
    被告二人於警訊中之供述曾搶奪他人財物五次之情為據，然查該犯罪事實，除被
    告二人於警訊中之單一供述外，並無其他積極事證足供參佐，且被告二人於本院
    審理中已對於上開事實堅決否認，再者扣案之ＮＯＫＩＡ廠牌六一五０型行動電
    話之部分，究係何人所有？持有人是否為被告二人下手搶奪，公訴意旨均未舉證
    以實其說，是此部分既為被告二人於警訊中之單一自白，而查無其他積極事證足
    供參佐下，自難以被告二人於警訊中之單一自白而遽入人罪，惟公訴意旨既認此
    部分與前揭搶奪罪間，具有連續犯之裁判上一罪關係，自不另為無罪之諭知，附
    此敘明。
據上論斷，應依刑事訴訟法第二百九十九條第一項前段，槍砲彈藥刀械管制條例第十
一條第四項、第十二條第四項、第十八條第四項，刑法第十一條前段、第二十八條、
第五十六條、第三百二十五條第一項、第三百二十條第一項、第五十五條、第五十一
條第五款、第四十二條第二項、第三十八條第一項第一款、第三款，罰金罰鍰提高標
準條例第一條前段，判決如主文。
中      華      民      國      九十      年      四      月    十三    日
                                        法  官   梁   堯   銘
右正本證明與原本無異。
如不服本判決，應於送達後十日內向本院提出上訴狀（須附繕本），上訴於臺灣高等
法院臺中分院。
                                        書記官
中      華      民      國      九十      年      四      月     十三   日
附錄論罪科刑法條
刑法第三百二十條
意圖為自己或第三人不法之所有，而竊取他人之動產者，為竊盜罪，處五年以下有期
徒刑、拘役或五百元以下罰金。
意圖為自己或第三人不法之利益，而竊佔他人之不動產者，依前項之規定處斷。
前二項之未遂犯罰之。
刑法第三百二十五條
意圖為自己或第三人不法之所有，而搶奪他人之動產者，處六月以上五年以下有期徒
刑。
因而致人於死者，處無期徒刑或七年以上有期徒刑，致重傷者，處三年以上十年以下
有期徒刑。
第一項之未遂犯罰之。
槍砲彈藥刀械管制條例第十一條
未經許可製造、販賣或運輸第四條第一項第一款所稱其他可發射金屬或子彈具有殺傷
力之各式槍砲者，處五年以上有期徒刑，併科新臺幣一千萬元以下罰金。
未經許可，轉讓、出租或出借前項所列槍砲者，處三年以上十年以下有期徒刑，併科
新臺幣七百萬元以下罰金。
意圖供自己或他人犯罪之用，而犯前二項之罪者，處無期徒刑或七年以上有期徒刑，
併科仙臺幣一千萬元以下罰金。
未經許可無故持有、寄藏或意圖販賣而陳列第一項所列各式槍砲者，處一年以上七年
以下有期徒刑，併科新臺幣七百萬元以下罰金。
第一項至第三項之未遂犯罰之。
槍砲彈藥刀械管制條例第十二條
未經許可製造、販賣或運輸子彈者，處一月以上七年以下有期徒刑，併科新臺幣五百
萬元以下罰金。
未經許可，轉讓、出租或出借子彈者，處六月以上五年以下有期徒刑，併科新臺幣三
百萬元以下罰金。
意圖供自己或他人犯罪之用，而犯前項之罪者，處三年以上十年以下有期徒刑，併科
新臺幣七百萬元以下罰金。
未經許可無故持有、寄藏或意圖販賣而陳列子彈者，處五年以下有期徒刑，併科新臺
幣三百萬元以下罰金。
第一項至第三項之未遂犯罰之。


司法院資訊處製作；財團法人民間司法改革基金會備份。
